【裁判字號】    97,訴,1138
【裁判日期】    980813
【裁判案由】    組織犯罪防制條例等
【裁判全文】
臺灣臺北地方法院刑事判決            97年度訴字第1138號
公  訴  人  台灣台北地方法院檢察署檢察官
被      告  戊○○
選任辯護人  林重宏律師
被      告  己○○
選任辯護人  邱群傑律師
            許卓敏律師
            賴志凱律師
被      告  庚○○
            辛○○
            丙○○
                      之1
                    （現在台灣桃園監獄執行中）
上  一  人
選任辯護人  蔡鎮隆律師
被      告  丁○○
            甲○○
                      樓
                    （現在台灣新店戒治所執行強制戒治中）
            乙○○
上列被告因組織犯罪防制條例等案件，經檢察官提起公訴（95年
度偵字第23289號），本院判決如下：
    主  文
戊○○共同以加害身體之事，恐嚇他人致生危害於安全，處有期
徒刑伍月，如易科罰金，以銀元參佰元即新台幣玖佰元折算壹日
，減為有期徒刑貳月又拾伍日，如易科罰金，以銀元參佰元即新
台幣玖佰元折算壹日；又共同以脅迫使人行無義務之事，處有期
徒刑陸月，如易科罰金，以新台幣壹仟元折算壹日，減為有期徒
刑參月，如易科罰金，以新台幣壹仟元折算壹日。應執行有期徒
刑伍月，如易科罰金，以銀元參佰元即新台幣玖佰元折算壹日。
己○○共同以加害身體之事，恐嚇他人致生危害於安全，處有期
徒刑伍月，如易科罰金，以銀元參佰元即新台幣玖佰元折算壹日
，減為有期徒刑貳月又拾伍日，如易科罰金，以銀元參佰元即新
台幣玖佰元折算壹日。
庚○○共同以加害身體之事，恐嚇他人致生危害於安全，累犯，
處有期徒刑伍月，如易科罰金，以銀元參佰元即新台幣玖佰元折
算壹日，減為有期徒刑貳月又拾伍日，如易科罰金，以銀元參佰
元即新台幣玖佰元折算壹日；又共同以脅迫使人行無義務之事，
累犯，處有期徒刑陸月，如易科罰金，以新台幣壹仟元折算壹日
，減為有期徒刑參月，如易科罰金，以新台幣壹仟元折算壹日。
應執行有期徒刑伍月，如易科罰金，以銀元參佰元即新台幣玖佰
元折算壹日。
辛○○共同以加害身體之事，恐嚇他人致生危害於安全，累犯，
處有期徒刑伍月，減為有期徒刑貳月又拾伍日；又教唆損壞他人
之電腦、印表機，足以生損害於他人，累犯，處有期徒刑捌月，
減為有期徒刑肆月；又教唆放火燒燬他人之衣褲，致生公共危險
，累犯，處有期徒刑壹年陸月，減為有期徒刑玖月。應執行有期
徒刑壹年。
丙○○共同以加害身體之事，恐嚇他人致生危害於安全，處有期
徒刑伍月，如易科罰金，以銀元參佰元即新台幣玖佰元折算壹日
，減為有期徒刑貳月又拾伍日，如易科罰金，以銀元參佰元即新
台幣玖佰元折算壹日；又以加害生命、身體、自由、財產之事，
恐嚇他人致生危害於安全，處有期徒刑拾月，減為有期徒刑伍月
，如易科罰金，以銀元參佰元即新台幣玖佰元折算壹日；又共同
以脅迫使人行無義務之事，處有期徒刑陸月，如易科罰金，以新
台幣壹仟元折算壹日，減為有期徒刑參月，如易科罰金，以新台
幣壹仟元折算壹日。應執行有期徒刑拾月，如易科罰金，以銀元
參佰元即新台幣玖佰元折算壹日。
丁○○共同以加害身體之事，恐嚇他人致生危害於安全，處有期
徒刑伍月，如易科罰金，以銀元參佰元即新台幣玖佰元折算壹日
，減為有期徒刑貳月又拾伍日，如易科罰金，以銀元參佰元即新
台幣玖佰元折算壹日。
甲○○共同以加害身體之事，恐嚇他人致生危害於安全，累犯，
處有期徒刑伍月，如易科罰金，以銀元參佰元即新台幣玖佰元折
算壹日，減為有期徒刑貳月又拾伍日，如易科罰金，以銀元參佰
元即新台幣玖佰元折算壹日；又共同以脅迫使人行無義務之事，
累犯，處有期徒刑陸月，如易科罰金，以新台幣壹仟元折算壹日
，減為有期徒刑參月，如易科罰金，以新台幣壹仟元折算壹日。
應執行有期徒刑伍月，如易科罰金，以銀元參佰元即新台幣玖佰
元折算壹日。
乙○○共同以加害身體之事，恐嚇他人致生危害於安全，處有期
徒刑伍月，如易科罰金，以銀元參佰元即新台幣玖佰元折算壹日
，減為有期徒刑貳月又拾伍日，如易科罰金，以銀元參佰元即新
台幣玖佰元折算壹日。
戊○○、己○○、庚○○、辛○○、丙○○、丁○○、甲○○、
乙○○被訴違反組織犯罪防制條例及強制罪部分，戊○○被訴恐
嚇罪部分，均無罪。
    事  實
一、戊○○（綽號小七）受姓名不詳之人委託討債，於民國94年
    8 月18日9 時許，率己○○（綽號阿安）、丙○○（綽號大
    志）、乙○○、甲○○、庚○○、辛○○、丁○○及年籍姓
    名不詳等20餘名身穿黑衣之成年男子，分乘4 、5 部車輛至
    桃園縣龍潭鄉三水村南坑14號藍鷹高爾夫球場，於進入球場
    櫃檯後，由戊○○向球場人員H 表示其綽號「小七」，為某
    帳務公司代表，要求將球場負責人交出來，嗣因H 表示找不
    到球場負責人，即共同基於恐嚇之犯意聯絡，由其中一人恫
    嚇稱：如在1 個小時內不把球場負責人交出，即將H 斷手斷
    腳之加害身體之事，使H 心生畏懼，致生危害於安全。
二、丙○○基於恐嚇之犯意，於95年1 月2 日19時許，至台北市
    中山區○○路45巷17號1 樓「熊貓一族」卡拉OK店，自稱為
    「吳先生」，以受託討債為由，向C 表示，伊係受綽號「依
    依」之女子委託前來收錢，並以「不用說那麼多，還錢就對
    了，如果不還錢的話，店也不用開了」等加害自由、財產之
    事，恐嚇C ，使C 心生畏懼，致生危害於安全；翌日即95年
    1 月3日 ，丙○○復承前恐嚇之犯意，打電話至店內向C 接
    續恫嚇稱：「我給你3 天，3 天不算出來，你也別算了，當
    醫藥費好了」等加害身體之事，使C 心生畏懼，致生危害於
    安全；於同年1 月8 日20時許，丙○○又至上址店內討債，
    並向C 恫稱：「今天一定要收到錢，把錢拿出來就對了，要
    不然就不用還了，拿去當醫藥費算了」等加害身體之事恐嚇
    C ，隨即動手砸摔店內桌椅（毀損部分未據告訴），復接續
    對C 恫稱：「再不還錢，店就不要開了，出門的話小心一點
    會發生什麼事也不知道，店也不要想再開了」等加害生命、
    身體、自由、財產之事，使C 心生畏懼，致生危害於安全。
    C 因此交付約新台幣（下同）16萬元之現金予「依依」。
三、辛○○受綽號「鴨子」姓名不詳成年男子指使，於95年1 月
    4 日教唆「李廣梅」等真實姓名不詳之成年男子損壞他人物
    品，「李廣梅」等3 、4 人遂於95年1 月7 日20時30分許，
    戴口罩遮掩臉部，分持球棒，搭乘以膠帶貼住車牌之白色自
    用小客車，至桃園縣蘆竹鄉○○○街37號D 所經營之「翔登
    精緻洗衣店」（下稱翔登洗衣店），持球棒砸毀店內之電腦
    2 台、印表機1 台；辛○○復於其後之不詳時間，教唆「李
    廣梅」等3 名真實姓名不詳之成年男子至上址放火，「李廣
    梅」等人遂於同年1 月14日16時許，戴口罩搭乘遮掩車牌之
    白色自小客車至翔登洗衣店，以瓶裝不明液體灑在店內客人
    送洗衣物上，再以噴燈噴放火焰，燒燬客人所有衣褲約30、
    40件，致生公共危險。
四、戊○○受託為姓名不詳之人討債，即指示丙○○、甲○○、
    庚○○至台北市中山區○○○ 路286 號之聯麒科技股份有限
    公司（下稱聯麒公司，當時已倒閉，原址另行開設達賜科技
    股份有限公司，下稱達賜公司）向G 討債，丙○○遂於95年
    8 月2 日15時許，率甲○○、庚○○至達賜公司，丙○○自
    稱係「吳先生」，拿出G 所簽發面額80萬元支票問G 如何處
    理，G 表示要直接與債主晤談，丙○○則表示與其談就好，
    並表示須以100 萬元解決始可，並恫稱：如果不還錢這幾天
    都不要想回家，如果現在沒錢還，就要帶去跟親友籌錢等語
    ，不准G 離開公司，其間又作勢欲敲打G ，迄同日21時許，
    G 迫於無奈，遂簽發交付面額10萬元2 張、4 萬元20張，共
    計100 萬元之本票予丙○○，丙○○等人始准許G 離去。
五、案經台北市政府警察局移送台灣台北地方法院檢察署檢察官
    偵查起訴。
    理  由
壹、有罪部分：
一、本件因檢察官起訴認為被告戊○○等人亦涉犯組織犯罪防制
    條例之罪嫌，依該條例第12條規定，證人之身分應予保密，
    故本件相關證人、被害人均以代號表示，先予敘明。
二、證據能力：
（一）按被告以外之人於審判外之言詞或書面陳述，除法律有規
      定者外，不得作為證據。被告以外之人於偵查中向檢察官
      所為之陳述，除顯有不可信之情況者外，得為證據，刑事
      訴訟法第159 條第1 項、第159 條之1 第2 項分別定有明
      文。證人A 、B 、D 、F 於偵查中向檢察官所為證述，雖
      係被告以外之人於審判外之言詞陳述，為傳聞證據，然其
      等於偵查中向檢察官所為證述，均經具結，且本院審酌該
      等言詞陳述均係出於證人自由意識下所為之陳述，其等於
      偵查中之證詞，亦無顯不可信之情況，依刑事訴訟法第15
      9 條之1 第2 項規定，均得採為認定本件犯罪事實所憑之
      證據。
（二）復按被告以外之人於檢察事務官、司法警察官或司法警察
      調查中所為之陳述，與審判中不符時，其先前之陳述具有
      較可信之特別情況，且為證明犯罪事實存否所必要者，得
      為證據，刑事訴訟法第159 條之2 亦有明文。本件證人F
      、丙○○經本院傳喚到庭作證，證人F 於審判中陳述均稱
      忘記、沒有印象，證人丙○○所述被告戊○○部分與其之
      前於司法警察調查中所為之陳述不符，經核證人F 供述之
      內容，確為關涉被告戊○○、丙○○、庚○○、甲○○是
      否涉有上開犯罪事實四之犯行所不可或缺之證據，而證人
      丙○○供述之內容係關涉被告戊○○是否涉上開犯行之不
      可或缺之證據，是證人F 、丙○○於司法警察前之供述已
      符合前開必要性之要件，而其等於警詢之供述是否得例外
      地作為證據使用，其關鍵乃在於是否具有較可信之特別情
      況，而應依據陳述人於警詢為陳述時之「外部情況」，亦
      即綜合陳述人之觀察、記憶、表達是否正確，及有無虛偽
      陳述之動機加以判斷，故應就調查筆錄製作之原因、過程
      及其功能等加以觀察其信用性，據以判斷該傳聞證據是否
      有特別可信之情況而例外具有證據能力。經查：
1.證人F 於本院審理時供稱：「（你在警詢中說他們其中一個帶
  頭的人自稱吳先生，說G 有支票在他身上，金額是80萬元，帶
  頭的姓吳的說，G 如不出來處理就會很難看，有無此事？）好
  像有，內容是什麼已經沒有印象了。（你在警詢中說8 月2 日
  下午大約3 點左右，姓吳的又帶著昨天來的男子，還多帶一個
  年輕的小弟，很兇的對G 說不處理的話就不要處理，看要怎麼
  樣，一直不讓G 走，等到晚上大約22時，G 開票，才讓G 和你
  離開，有無此事？）好像有，過程我已經忘了，因為我不是當
  事人。」等語（本院98年6 月18日審判筆錄），模稜兩可，對
  照其於警詢時之證述，其證述之內容包括眾多細節，其證述之
  時間距離事發之時甚為接近，其記憶當屬清晰無誤，且證人F
  當時並不知悉被告之姓名，並無虛偽陳述之動機。
2.證人丙○○於警詢時所述：「（經被害人稱你與庚○○、甲○○等人分別於95年8 月1 日15時許及95年8 月2 日15時許至聯
  麒公司，以暴力恐嚇及妨害被害人自由之手段向被害人暴力討
  債，並由被害人交付總金額新台幣100 萬元之14張本票給你是
  否屬實？受何人教唆前往討債？）我們三個有去但是沒有暴力
  討債也沒有妨害自由，他有交給我這些金額的本票，是戊○○
  叫我們去的。」等語（95年10月26日警詢筆錄，95年度偵字第
  23289 號卷第99-106頁），與被告庚○○、甲○○於警詢中之
  陳述互核相符，足認係出於自然之發言，所為於警詢時之陳述
  係於特別可信為真實之情況下所為。
3.綜合各情，證人F 、丙○○於警詢之陳述，係有特別可信之情
  況，得為證據，合先敘明。
三、被告戊○○、己○○、丙○○、庚○○、丁○○、甲○○、
    乙○○均坦承於94年8 月間至藍鷹高爾夫球場之事實；被告
    丙○○坦承於95年1 月間至熊貓一族卡拉OK店，於95年8 月
    2 日至聯麒公司，並取得面額合計100 萬元之本票等事實；
    被告庚○○坦承於94年8 月間與丙○○、甲○○至聯麒公司
    之事實。
（一）被告戊○○辯稱：伊至藍鷹高爾夫球場並無恐嚇行為，且
      伊並未參與丙○○等人至聯麒公司催債事宜云云。
（二）被告己○○辯稱：伊至藍鷹高爾夫球場並無恐嚇行為云云
      。
（三）被告庚○○辯稱：伊至藍鷹高爾夫球場、聯麒公司均無恐
      嚇行為云云。
（四）被告辛○○辯稱：伊什麼都忘記云云。
（五）被告丙○○辯稱：藍鷹高爾夫球場那次伊坐在車上，因伊
      有案遭通緝，警察來時伊很快就離開；熊貓一族卡拉OK店
      伊沒有恐嚇，可能有說話不得體的地方；伊只是去聯麒公
      司瞭解債務情況，沒有恐嚇云云。
（六）被告丁○○辯稱：伊至藍鷹高爾夫球場並無恐嚇行為云云
      。
（七）被告甲○○辯稱：伊至藍鷹高爾夫球場並無恐嚇行為，95
      年8月1日那天是丙○○帶伊去的，伊不知道是不是去討債
      ，伊沒有進去云云。
（八）被告乙○○辯稱：伊至藍鷹高爾夫球場並無恐嚇行為云云
      。
四、經查：
（一）犯罪事實一部分：
1.被告戊○○、己○○、庚○○、辛○○、丙○○、丁○○、甲○○、乙○○均坦承有於98年8 月間至藍鷹高爾夫球場（戊○○95年10月26日警詢筆錄，己○○95年10月25日警詢筆錄，庚○○95年10月25日警詢筆錄，辛○○95年10月25日警詢筆錄，
  丙○○95年10月26日警詢筆錄，丁○○95年1 月26日偵查筆錄
  ，甲○○95年10月25日警詢筆錄，95年10月25日警詢筆錄），
  被告戊○○並供稱：這件事我有去，（是何人帶頭去處理的？
  ）是我本人帶去的（95年10月26日警詢筆錄），被告己○○供
  稱：當日我有去藍鷹高爾夫球場... 現場由我指揮，由不知名
  的事主教唆我前往（95年10月26日警詢筆錄），被告庚○○供
  稱：這件事是堂主戊○○帶我們一起去處理的... 我知道戊○○、己○○兩人有進去辦公室（95年10月25日警詢筆錄），被
  告辛○○供稱：是戊○○持有該委託書，邀我加入其成員一起
  去處理債務（95年10月25日警詢筆錄），被告丙○○供稱：這
  件事是堂主小七戊○○帶我們一起去處理的。... 我知道戊○○、己○○兩人有進去辦公室（95年10月26日警詢筆錄），被
  告丁○○供稱：是己○○要我去的（95年10月26日偵查筆錄）
  ，被告甲○○供稱：我與己○○、乙○○、丁○○、曾志豪、
  李廣梅、曾鴻斌、翁祖恆等人都有去該球場，是堂主七哥（戊○○）叫我們拿布條去圍起來不讓人進出，目的就是要去向該
  球場的人討債... （95年10月25日警詢筆錄），核與證人H 於
  本院審理時證稱：「（你是否記得94年8 月18日有一群人持白
  布條到藍鷹高爾夫球場抗議的事情？）印象中有。（事實經過
  為何請說明？）好像是公司債務有問題... （當天那些持白布
  條來抗議的人有幾人進入會館？）印象中三到五位。」等語（
  本院98年7 月16日審判筆錄）相符，復有現場照片、監視器錄
  影翻拍照片10紙在卷可稽。
2.證人A 即藍鷹高爾夫球場人員證稱：「（是否可以詳述94年8
  月18日的事情發生經過？）大概車子都開到球場，有3 、4 台
  車，他們說某某人叫他們來找總經理，問總經理在不在，我說
  不在，某某人是我們以前球場的一位廚師，也沒有發生什麼事
  情，後來他們就走掉了。（你為何在警詢中說有一個帶頭綽號
  小七的男子進到球場櫃台，你看到他們把球場的H 帶到會客室
  ，並且威脅H 一個小時內，不把球場負責人交出來，就要給他
  和會計斷手斷腳，有無此事？）當初H 跟他在會客室講我不太
  清楚。」等語（本院98年4 月30日審判筆錄），核與證人H 於
  本院審理時證稱伊有進會客室與該群人談一情相符（本院98年
  7 月16 日 審判筆錄），證人H 復證稱：「（在會談過程中有
  無表示不將球場的負責人交出來會怎樣？）他們說沒有找到張
  先生的話會對我不利。（有沒有說對你不利的具體內容？）沒
  有什麼印象。（有沒有說如果不將負責人交出來就要讓你斷手
  斷腳的話？）印象中有。... （你剛剛講他們要對你不利的情
  形，是在你聯絡之後，找不到人，還是一開始的時候？）聯絡
  找不到人的時候。... （當天警方到高爾夫球場的事情你是否
  知道？）事情過了一段之後，我才知道警方過來。（你有無把
  被恐嚇的事情告訴警方？）我只有告訴警方說他們是來找張先
  生的。... （當天警察來之後，該群人才離開？）對。（警察
  走了之後，那群人有再回來？）忘記了。（當天那群人在球場
  大約停留多久？）大約40分鐘。（為何警方來的時候你沒有跟
  警方陳述被恐嚇要被斷手斷腳的事情？）因為當時太緊張，所
  有話都講不出來。」等語明確（本院98年7 月16日審判筆錄）
  ，而證人B 即當時藍鷹高爾夫球場人員證稱：「（你既然沒有
  進入會客室，如何知道帶頭男子帶來的小弟威脅H 說恫嚇稱：
  如在1 個小時內不把人交出，就要給他斷手斷腳？）我沒有聽
  到這句話，可能是其他員工聽到。（你的意思你在市刑大製作
  筆錄的時候，是轉述其他員工的內容？）也有，因為他們在樓
  下，H 也有轉告我。」等語（本院98年4 月30日審判筆錄），
  亦足佐證證人前開所述之真實性，堪認被告等人於94年8 月18
  日有對H 為上開恐嚇語詞。
3.被告丙○○辯稱伊因為遭通緝，處理到一半警察來了伊就先走
  了云云，惟查證人H 證稱其遭恐嚇之時點係在警察來之前，詳
  如前述，核與被告己○○所供：「（94年8 月間你有無一起去
  桃園的藍鷹球場?） 有。票主的當事人說球場的老板欠他錢，
  去談債務，丙○○跟事主談，我在門外等候，後來警察有來處
  理，叫球場連絡總經理與事主連絡，警察當時只叫我們不要集
  結。後來我們就暫時離開。後來我們又再折回來舉白布條幾分
  鐘後，警察又來，我們就走了。」等語相符（95年10月26日偵
  查筆錄，95年度偵字第23289 號卷第258 、259 頁），堪認證
  人H 所述為真實，足證被告戊○○等人恐嚇之時，被告丙○○
  仍在藍鷹高爾夫球場，被告丙○○所辯，不足採信。
4.按共同實施犯罪行為，在合同意思範圍內，相互利用他人之行
  為，以達其犯罪之目的，原不必每一階段均參與，只須分擔犯
  罪行為之一部，即應對於全部所發生之結果共同負責，而共同
  正犯之意思聯絡，不限於事前有所協議，於行為當時，基於相
  互之認識，以共同犯罪之意思參與者，亦無礙於共同正犯之成
  立。被告戊○○、己○○、庚○○、辛○○、丙○○、丁○○
  、甲○○、乙○○由被告戊○○帶頭前往藍鷹高爾夫球場討債
  ，聲勢浩大，佐以被告己○○所使用之0000000000號行動電話
  與被告辛○○所使用之0000000000號行動電話於94年8 月22日
  23時8 分、被告己○○所使用之上開電話於94年8 月22日23時
  29 分 、被告戊○○所使用之0000000000號行動電話於94年8
  月23 日16 時17分之通聯內容，迭有「做白布條」、「把人攔
  在那裡」、「調小鬼過去」、「20多30個（人過去）」、「把
  大門圍起來」等話語，此有通訊監察譯文在卷足憑（95年度偵
  字23289 號卷第63頁、第159 頁、第62頁），足認上開被告均
  對於當日前往藍鷹高爾夫球場所採取之行動已有認識，是雖由
  其中一人對被害人H 恫稱斷手斷腳一語，其餘被告仍需同負共
  犯責任。
（二）犯罪事實二部分：
      被告丙○○坦承有於95年1 月2 日、95年1 月8 日代表「
      依依」至熊貓一族卡拉OK店談退股之事（95年10月26日警
      詢筆錄、95年10月26日偵查筆錄），而證人C 於本院審理
      時證稱：「（你有無積欠一個叫花名「依依」之女子債務
      ？）那不是算債務，那是股東要退股的錢，要退股的時候
      ，因為我們是合夥開店的時候，我們講好中途不做退出時
      股金要減半，如果出10萬就只能拿回5 萬元，他們就到店
      裡面找我很多次，時間很久我有些記不清楚，大約是這樣
      的情形。（剛剛你說時間很久，是否是95年1 月間發生的
      事情？）大約有3 、4 年左右，對，94年底到95年初過年
      的時候。（你剛才說他們就到店裡面找我，請問經過情形
      為何？）他到店找我，他是一個男孩子，我不知道他叫什
      麼名字，身材魁武，臉上有一個明顯的胎記，他到裡面找
      我要錢，我說我沒有欠錢，他說誰欠，到我說我沒有錢，
      他們很內行，他們到店裡面沒有幾分鐘，他們有摔椅子，
      還有作勢要打人的樣子，還有恐嚇說你店還要不要開，講
      完這些話之後，限你哪時候還錢，要不然下次來就不是這
      樣子。（那名男子除了恐嚇說你店還要不要開之外，有無
      說其他留著當醫藥費的話語？）有講這話，時間太久，大
      約是這樣情形，現在無法很詳細的講，會忘掉。（就你現
      在你印象所及，那名男子到店內幾次？）好像3 次或是4
      次，他也有用電話跟我聯絡，有通聯紀錄，電話中我說要
      跟當事人處理，不能他說怎樣就怎樣，因為股東退股給錢
      是理所當然的事。（該名男子到店內有無拿出依依的授權
      書？）有拿出依依的授權書，但我要仔細的看，他不讓我
      看。（那位先生到店裡面說了這麼多次不還錢，要作為醫
      藥費，你聽到這些話有何反應？）會怕。」等語明確（本
      院98年6 月18日審判筆錄），復有被告丙○○所使用0000
      000000號行動電話於95年1 月3 日之通訊監察譯文在卷可
      稽，證人C 之證詞堪予採信。被告丙○○辯稱伊講話不得
      體、一時心急措詞不當云云，顯無足採。
（三）犯罪事實三部分：
1.證人E 即翔登洗衣店人員於本院審理時證稱：「（95年1 月7
  日晚上8 時31分左右，在翔登洗衣店發生何事情？）店被砸，
  有三個人進來砸店。（店內遭受毀壞的情形為何？）電腦、印
  表機都被砸壞。（該三個人是男性還是女性？有何特徵？）是
  男性，都帶口罩。（該三名男性有無持有兇器？）打棒球的棒
  球棍。（該三名年青的人到店內砸店時，有無說什麼？）其中
  有一個人說欠錢還錢。（95年1 月14日下午4 時55分左右，在
  翔登洗衣店發生什麼事情？）也是三個人進來，有的砸店，有
  的燒衣服。（95年1 月14日的三個人進來店內有無戴著口罩？
  ）有。（他們使用何種工具燒衣服？）像瓦斯瓶噴的那種。（
  被燒燬的衣服範圍及件數如何？）件數大約30件。」等語（本
  院98 年4月30日審判筆錄），證人D 即翔登洗衣店人員於本院
  審理時證稱：「（95年1 月7 日晚上8 時31分左右翔登洗衣店
  發生何事情？）有三個人進來砸櫃台。（除了砸櫃台之外，這
  三個人還有其他的行為？）我是後來才趕到的。... （你經E
  通知馬上趕去翔登洗衣店時，看到什麼情形？）櫃台上的電腦
  被砸，櫃台上的東西很亂。（除了上述毀損的情節之外，有無
  看到衣物毀損的情形？）他們來兩次，第一次沒有。（95年1
  月14日下午4 時55分左右，在翔登洗衣店發生什麼事情？）一
  樣有三個人進來，有人砸櫃台，有人拿瓦斯燒衣服。（95年 1
  月14日這一次你有無親自目睹整個過程？沒有。（... 通知你
  趕過去，是如何情況？）櫃台被損毀，衣服被燒。」等語（本
  院98年4 月30日審判筆錄），互核相符，復有監視器錄影翻拍
  畫面在卷可稽（95年度偵字第23289 號卷第196-200 頁），堪
  認翔登洗衣店於95年1 月7 日、14日遭人損壞物品、放火之情
  節屬實。
2.被告辛○○使用0000000000號行動電話一節，業據被告辛○○
  坦承不諱（95年10月26日偵查筆錄）。
（1）被告辛○○所使用之上開行動電話，與姓名不詳之人所持
     有之0000000000號行動電話95年1 月4 日19時44分有如下
     之通話內容（95年度偵字23289 號第204 頁）：
某男：我那天跟你說的事有沒有。
辛○○：可以啊。
某男：星期六（1月7日）動手。
辛○○：星期六喔好啊。
某男：應該是晚上比較方便吧。
辛○○：晚上喔應該是晚上做比較方便。
某男：對啊晚上啊，他們9點關門8點動手就好了啊。
辛○○：好啊。
某男：錢我準備好了。
辛○○：好。
某男：就這個禮拜六（即1月7日）。
辛○○：好。
（2）上開2人復於95年1月4日19時45分（95年度偵字23289號第
     204頁）有如下之通話內容：
某男：喂你要記得用西瓜刀把那些衣服砍一砍。
辛○○：好。
（3）被告辛○○之0000000000號行動電話與「李廣梅」之0000
     000000號行動電話於95年1 月4 日22時1 分有如下之通話
     內容（95年度偵字23289 號第204 頁）：
辛○○：喂？
李廣梅：志鴻喔。
辛○○：嗯。
李廣梅：你在睡覺喔？
辛○○：嗯你是誰啊？
李廣梅：廣梅啦！
辛○○：我跟你講禮拜六出來辦事喔。
李廣梅：禮拜六晚上嗎？
辛○○：對，帶2個阿弟仔西瓜刀準備2把。
李廣梅：OK啊。
辛○○：不要砍人是要砍他的東西而已。
李廣梅：好。
（4）依據上開通聯內容，堪認被告辛○○教唆姓名不詳之人於
     95年1 月7 日至翔登洗衣店持棒球棒損壞該店內之電腦、
     印表機等物無訛。
3.被告辛○○所使用之上開行動電話，與真實姓名不詳之「李廣
  梅」所持有之0000000000號行動電話95年1 月14日20時29分有
  如下之通話內容（95年度偵字23289 號第205 頁）：
李廣梅：喂兄弟。
辛○○：嗯，怎樣？
李廣梅：我今天去處理了啊。
辛○○：好了嗎？
李廣梅：那電腦我們把它砸掉衣服燒掉了啊，那老闆娘在那邊哭
啊。
辛○○：在哭甚麼，哭夭喔。
李廣梅：她在哭說「打錯人了啦，別再打了啦」我跟她說你叫你
        陳仔錢趕快還一還，我就放火燒了啊。
辛○○：好OK謝謝。
4.佐以被告辛○○於警詢時供稱：「（你教唆李廣梅等人，受託
  為壟斷桃園縣蘆竹鄉一帶之洗衣店生意，分別於95年1 月7 日
  20 時31 分及95年1 月14日16時許，分持棒球棒及瓶裝易燃液
  體，前往翔登精緻洗衣店，將該店內之電腦設備及客人送洗之
  衣褲燒燬，致該店損失約10餘萬元，被害人因心生畏懼而搬離
  該址，你是否知情？有否參與？）我教唆李廣梅等人去上開時
  、地，但李廣梅等人並無去該址縱火。（你為何叫李廣梅等人
  去上址，是何原因？）是朋友綽號叫鴨子，叫我叫人過去上址
  。」等語（95年10月25日警詢筆錄，95年度偵字第23289 號卷
  第83-92 頁），堪認被告辛○○教唆姓名不詳之人至翔登洗衣
  店放火一節屬實。此外，復有照片6 紙在卷可稽，事證明確。
（四）犯罪事實四部分：
1.被告丙○○於警詢時供稱：「（經被害人稱你與庚○○、甲○○等人分別於95年8 月1 日15時許及95年8 月2 日15時許至聯
  麒公司，以暴力恐嚇及妨害被害人自由之手段向被害人暴力討
  債，並由被害人交付總金額新台幣100 萬元之14張本票給你是
  否屬實？受何人教唆前往討債？）我們三個有去但是沒有暴力
  討債也沒有妨害自由，他有交給我這些金額的本票，是戊○○
  叫我們去的。」等語（95年10月26日警詢筆錄，95年度偵字第
  23289 號卷第99-106頁），被告庚○○於警詢中供稱：「（經
  查你受戊○○指示，前往收帳地點就是被害人稱遭暴力恐嚇討
  債及妨害自由之聯麒公司，你作何解釋？）有這件事，而且我
  們也有去過那裡，是戊○○叫我們去的。我們並沒有使用暴力
  討債。」等語（95年10月25日警詢筆錄，95年度偵字第23289
  號卷第73-79 頁），被告甲○○於警詢中供稱：「（經被害人
  稱你與庚○○、丙○○等人分別於95年8 月1 日15時許及95年
  8 月2 日15時許至聯麒公司，以暴力恐嚇及妨害被害人自由之
  手段向被害人暴力討債，並由被害人交付總金額新台幣100 萬
  元之14張本票給你是否屬實？受何人教唆前往討債？）確有此
  事，是堂主七哥叫我陪大哥（丙○○）他們一起去的。」等語
  （95年10月25日警詢筆錄，95年度偵字第23289 號卷第125-13
  1 頁），堪認被告丙○○、庚○○、甲○○確有於95年8 月 2
  日至聯麒公司。
2.證人G 於本院審理時證稱：「（是否記得95年8 月2 日在上開
  公司地址發生何事情？）時間有點久，我不記得是否8 月2 日
  ，事情經過我大概還有印象。之前有人拿著聯麒公司的票到公
  司來說要錢，是影印本的票，然後我告訴他說聯麒公司已經沒
  有營業，請他依照法律程序來處理，但是對方說人家委託他來
  收錢，然後我沒有錢，就僵了好幾個小時，最後他就要我簽個
  人本票給他，拿到票之後就走了。（你剛才說有人拿著聯麒公
  司的支票來要錢，請問一共來幾個人？）不是很清楚，大概3
  或4 個人。（你在警詢中說來了一個自稱吳先生的男子，是否
  正確？）是向我在警局所說他自稱姓吳的。（在當天的過程中
  ，該名自稱吳先生的男子有無對你說什麼話語？）他就是拿票
  跟我要錢。（你在警詢中說『他說不還錢就不讓我走』，有說
  這句話？）有。（另外有無說不還錢就不要回家這句話？）有
  。（該名自稱吳先生的男子當時有無對你做何動作？）因為當
  時很害怕，經過兩年了，現在有點記不起來。（你在警詢中說
  他拿我們公司的望遠鏡作勢要打我，有無此事？）我不記得了
  ，我們公司是有一個望遠鏡。... （在你簽一百萬元本票之前
  ，你可以自由離去達賜公司嗎？）沒有。（你的意思就算你想
  離開，也無法離開？）因為就在裡面，沒有辦法離開。」等語
  （本院98年6 月18日審判筆錄）歷歷。
3.證人F 於偵查中證稱：「（是否可以詳述被討債的經過？）第
  一次他們來時G 不在由我接洽，他們說有債務的問題要找G ，
  第二次他們來時G 有在公司內，他們待在公司蠻久的，他們是
  和G 談事情，我在旁邊並沒有和他們談，他們一直待到晚上11
  點多才走的。」等語（96年1 月23日偵查筆錄，95年度偵字第
  23289 號卷第277 、278 頁），足佐被告丙○○、庚○○、甲○○於95年8 月2 日在達賜公司確停留至22、23時許始離去。
  4.證人F 於警詢時證稱：「大約今（95）年8 月1 日約15時許
  ，有2名 男子到我們公司（達賜公司），當天他們先打電話到
  我們公司說要找G ，但是G 沒有接，他們就直接過來了，他們
  其中一個帶頭的人說他姓吳，G 有支票在他身上，他拿出支票
  後說金額是80萬，然後他說要G 先生處理，帶頭那個姓吳的說
  ，如果G 不出來處理就恐嚇說會難看，他們在公司裡大約10多
  分鐘後就離開公司，第二次是大約8 月2 日大約15時許，姓吳
  的又帶著昨天來的男子另外還多帶了一個年輕的小弟來公司，
  這時候G 在公司，吳先生就用恐嚇的口氣很兇的告訴G 說為甚
  麼不接電話，就拿出支票問G 要怎麼處理，G 說要跟債主談，
  姓吳的說我到這裡來就是我們『公司』的事，叫G 跟他談就好
  ，這時候吳先生就打電話回他們公司後又說是100 萬，G 說我
  現在沒有錢還問吳先生可不可以分期每個月還1 萬元，可是這
  個吳先生很兇的跟G說 你當我是乞丐啊然後語帶恐嚇的說不處
  理的話就不要處理看要怎麼樣，他們一直在公司耗一直到6 點
  都不走，一直不讓G 走，一直等到晚上大約22時左右G 受不了
  就開了14張本票給他們，他們拿了本票才讓G 及我走。」等語
  （95年9 月12日警詢筆錄，95年度偵字第23289 號卷第
  225-228 頁），核與證人G 所證述情節相符。衡情3 名年輕力
  壯之成年男子至G 工作之地點討債，時間自15時起至22、23時
  ，並要脅稱：不還錢就不要回家，而G 迫於無奈於該日22時許
  簽發前開本票後，始得離去，被告丙○○、庚○○、甲○○所
  為，已屬以脅迫使人行無義務之事。
5.證人丙○○於本院審理時證述內容，除有關被告戊○○部分外
  ，所述其與庚○○、甲○○於95年8 月間至聯麒公司討債一情
  ，均與其於警詢時所述相符。至其於本院審理時證稱：「（95
  年8 月初的時候，內湖聯麒公司債務處理事宜，你是受誰的委
  託辦理？）我自己去的。（本件有沒有受到債權人以外人的委
  託來催討債務？）沒有。（你在如提示的筆錄有提到說是戊○○叫我去，他說有一條債務請我去瞭解，請問你為何這樣子回
  答？提示本院卷97年8 月8 日準備程序筆錄第3 頁並告以要旨
  ）去聯麒公司的前兩天晚上有一位女性來找彭先生談事情，我
  有聽到，隔天晚上女的就把資料交給彭先生，因為彭先生不在
  ，我也找不到他的人，隔天我自己就自作主張就去。... （為
  何在警詢中及準備程序中都供稱是戊○○交給你本票去聯麒公
  司討債？）因為前兩天事主有跟戊○○談這件事情，隔天要將
  資料交給他，我以為他已經答應人家，所以我就自作主張的說
  是彭先生叫我去。（為何在警詢及準備程序中都沒有提到詳細
  的經過？）沒有人問我這麼詳細，所以我以為講他就可以。」
  等語（本院98年6 月18日審判筆錄），然依證人丙○○所述，
  該債權人來找被告戊○○，隔天將資料拿來給戊○○，伊未與
  戊○○商討，即自作主張帶同庚○○、甲○○前往討債，核與
  常情不符。且證人丙○○復證稱：「（聯麒公司的事主拿資料
  給你的時候，有委託你去討債嗎？）沒有。（95年8 月的時候
  ，你跟戊○○是何關係？）同學。（是否員工跟雇主的關係？
  ）是。（是何公司？）PP夜總會。（你在PP夜總會擔任何職務
  ？）吧台員工。（工作內容有包括受託討債？）沒有。」等語
  明確（本院98年6 月18日審判筆錄），則丙○○既非被告戊○○所雇用專門從事討債，該債權人又未委託丙○○前去討債，
  丙○○即自動要幫被告戊○○接受委託去討債，與理未合，足
  認證人丙○○於本院審理時關於此部分之證述內容與事實不符
  ，不能採信。證人丙○○於警詢時陳述被告戊○○指示伊帶庚○○、甲○○至聯麒公司討債一節明確（95年10月26日警詢筆
  錄，95年度偵字第23289 號卷第99-106頁），足認被告戊○○
  與被告丙○○、庚○○、甲○○具有共同犯意聯絡。
（五）綜上，本件事證明確，被告犯行洵堪認定。
五、按被告戊○○、己○○、庚○○、辛○○、丙○○、丁○○
    、甲○○、乙○○於94年8 月、95年1 月間行為後，刑法於
    94 年2月2 日修正公布，95年7 月1 日施行，而刑法施行法
    亦於95 年6月14日增訂第1 條之1 。修正後刑法第2 條第1
    項規定：「行為後法律有變更者，適用行為時之法律。但行
    為後之法律有利於行為人者，適用最有利於行為人之法律。
    」係規範行為後法律變更所生新舊法律比較適用之準據法，
    於新法施行後，應適用修正後刑法第2 條第1 項之規定，為
    「從舊從輕」之比較。另於比較時應就罪刑有關之共犯、未
    遂犯、想像競合犯、牽連犯、連續犯、結合犯，以及累犯加
    重、自首減輕暨其他法定加減原因（如身分加減）與加減比
    例等一切情形，本於「統一性及整體性原則」，綜其全部罪
    刑之結果而為比較。經查：
（一）被告行為時即修正前刑法第28條規定：「二人以上共同實
      施犯罪之行為者，皆為共同正犯。」修正後刑法第28條規
      定：「二人以上共同實行犯罪之行為者，皆為共同正犯。
      」將舊法之「實施」修正為「實行」，而原「實施」之概
      念，包含陰謀、預備、著手及實行等階段之行為，修正後
      僅共同實行犯罪行為始成立共同正犯，是修正後新法共同
      正犯之範圍已有限縮，排除陰謀犯、預備犯之共同正犯，
      新舊法就共同正犯之範圍既因此而有變動，自屬犯罪後法
      律有變更，而非僅屬純文字修正，應有新舊法比較適用之
      問題（最高法院96年度台上字第934 號裁判意旨參照），
      而本案被告無論依新舊法均成立共同正犯，適用新法並未
      對被告較有利。
（二）修正前刑法第33條第5 款規定罰金為1 元以上，換算新台
      幣後，為新台幣3 元以上，惟被告行為後新刑法第33條第
      5 款係規定罰金為新台幣1 千元以上，以百元計算之，是
      舊法並非不利。
（三）依增訂之刑法施行法第1 條之1 規定：「中華民國94年 1
      月7日 刑法修正施行後，刑法分則編所定罰金之貨幣單位
      為新台幣。94年1 月7 日刑法修正時，刑法分則編未修正
      之條文定有罰金者，自94年1 月7 日刑法修正施行後，就
      其所定數額提高為30倍。但72年6 月26日至94年1 月7 日
      新增或修正之條文，就其所定數額提高為3 倍。」比較修
      正之刑法施行法第1 條之1 第2 項與罰金罰鍰提高標準條
      例第1 條，兩者適用結果之罰金額度，就罰金法定刑提高
      之「刑罰權規範內容」並無有利或不利之變更，自無刑法
      第2 條第1 項比較新舊法之適用，應逕適用裁判時之刑法
      施行法第1 條之1 （最高法院95年度第21次刑事庭會議決
      議參照）。
（四）修正前刑法第47條規定，行為人不論故意犯或過失犯，均
      有累犯規定之適用，法律效果為加重本刑至2 分之1 。新
      修正刑法第47條第1 項則限於行為人故意犯罪，始有累犯
      規定之適用，然本案事實無論適用新刑法第47條第1 項或
      舊刑法第47條之規定，均構成累犯，而無何差異。
（五）經綜合比較新、舊法之結果，以被告行為時之舊法較有利
      於被告，依刑法第2 條第1 項前段規定，自應適用被告行
      為時之法律。
（六）修正前刑法第29條規定：「教唆他人犯罪者，為教唆犯。
      教唆犯，依其所教唆之罪處罰之。」修正後刑法第29條第
      1 項、第2 項規定：「教唆他人使之實行犯罪行為者，為
      教唆犯。教唆犯之處罰，依其所教唆之罪處罰之。」因本
      條僅為文字修正，應逕適用裁判時法即修正後刑法第29條
      規定（最高法院95年11月7 日95年度第21次刑事庭會議決
      議意旨參照），而無新舊法比較之問題，附此敘明。
六、論罪科刑：
（一）核被告戊○○、己○○、庚○○、辛○○、丙○○、丁○○、甲○○、乙○○所為事實一部分，係犯刑法第305 條
      之恐嚇危害安全罪；被告丙○○所為事實二部分，係犯同
      法第305 條之恐嚇危害安全罪；被告辛○○所為事實三部
      分，係犯刑法第29條第1 項、第354 條之教唆毀損罪及同
      法第29條第1 項、第175 條第1 項之教唆放火燒燬他人所
      有物罪，依刑法第29條第2 項規定，依其所教唆之罪處罰
      之；被告戊○○、丙○○、庚○○、甲○○所為事實四部
      分，係犯同法第304 條第1 項之強制罪。被告戊○○、己○○、庚○○、辛○○、丙○○、丁○○、甲○○、乙○○及姓名不詳之成年男子間，就事實一之犯行；被告戊○○、丙○○、庚○○、甲○○間，就事實四之犯行，均有
      犯意聯絡及行為分擔，為共同正犯。被告丙○○於95年 1
      月間對C所 為恐嚇言語，係於密接之時間、地點所為，各
      行為之獨立性極為薄弱，應視為數個舉動之接續施行，合
      為包括之一行為予以評價，屬接續犯。被告戊○○、庚○○、甲○○所犯恐嚇危害安全罪、強制罪，被告辛○○所
      犯恐嚇危害安全罪、教唆毀損罪、教唆放火罪，被告丙○○所犯恐嚇危害安全罪2 罪、強制罪，均犯意各別，行為
      互殊，應分論併罰。
（二）被告庚○○前於93年間，因偽造文書等案件，經台灣花蓮
      地方法院以93年度林簡字第20號判決判處應執行有期徒刑
      6 月確定，於94年4 月16日執行完畢；被告辛○○前因妨
      害公務、妨害兵役案件，經台灣桃園地方法院分別以88年
      度壢簡字第1030號、90年度壢簡字第637 號判決判處有期
      徒刑4 月、2 月確定，二案接續執行，於92年4 月2 日執
      行完畢；被告甲○○前因竊盜案件，經台灣桃園地方法院
      以92年度壢簡字第1287號判決判處有期徒刑6 月確定，於
      93年9 月4 日執行完畢，有台灣高等法院被告前案紀錄表
      在卷可按，其等受有期徒刑之執行完畢後，5 年以內再犯
      本件事實一、事實三部分有期徒刑以上之罪，被告庚○○
      、乙○○於5 年以內故意再犯本件事實四部分有期徒刑以
      上之罪，均為累犯，分別依修正前刑法第47條、刑法第47
      條第1 項前段之規定加重其刑。
（三）爰審酌被告戊○○等犯後矢口否認，未見悔意，態度非佳
      ，及被告各所涉上開犯行造成被害人損害之程度，及被害
      人恐懼之情形等一切情狀，分別量處如主文所示之刑，並
      就被告戊○○、庚○○、辛○○、丙○○部分定應執行之
      刑，另就被告戊○○、己○○、庚○○、丙○○、丁○○
      、甲○○、乙○○部分諭知易科罰金之折算標準。
（四）被告戊○○、己○○、庚○○、丙○○、丁○○、甲○○
      、乙○○於94年8 月、95年1 月間行為後，刑法第41條第
      1 項前段關於易科罰金折算標準之規定，業於94年2 月2
      日修正公布，並於95年7 月1 日施行，由「犯最重本刑為
      5 年以下有期徒刑以下之刑之罪，而受6 個月以下有期徒
      刑或拘役之宣告，因身體、教育、職業、家庭之關係或其
      他正當事由，執行顯有困難者，得以1 元以上3 元以下折
      算1 日，易科罰金。」修正為「犯最重本刑為5 年以下有
      期徒刑以下之刑之罪，而受6 個月以下有期徒刑或拘役之
      宣告者，得以新台幣1 千元、2 千元或3 千元折算1 日，
      易科罰金。」修正前刑法第41條第1 項前段之易科罰金折
      算標準，依修正刪除前之罰金罰鍰提高標準條例第2 條規
      定，應就其原定數額提高為100 倍折算1 日，並依現行法
      規所定貨幣單位折算新台幣條例第2 條規定，以新台幣元
      之3 倍折算之，亦即修正前刑法第41條第1 項前段之易科
      罰金折算標準，以銀元300 元即新台幣900 元折算為1 日
      ，是舊法並非不利，應依修正前刑法第41條第1 項前段規
      定諭知被告戊○○、己○○、庚○○、丙○○、丁○○、
      甲○○、乙○○易科罰金之折算標準。
（五）被告戊○○、己○○、庚○○、辛○○、丙○○、丁○○
      、甲○○、乙○○所犯之罪，均於96年4 月24日前為之，
      合於中華民國九十六年罪犯減刑條例第2 條第1 項第3 款
      規定，應予減刑，爰依該條例第7 條第1 項減為如主文所
      示之刑，並諭知易科罰金之折算標準。又按刑法第41條第
      2 項固規定數罪併罰，其應執行之刑未逾6 月者，始適用
      同條第1 項之規定，亦即數罪併罰應執行之刑逾6 月者，
      不得諭知易科罰金。惟上開刑法第41條第2 項規定，業經
      司法院大法官於98年6 月19日公布釋字第662 號解釋宣告
      違憲，並自該解釋公布之日起失其效力，是被告丙○○部
      分定應執行刑後雖逾6 月，仍應本諸前開解釋意旨，諭知
      易科罰金之折算標準，併此敘明。
七、不另為無罪之諭知：
（一）起訴意旨認被告戊○○、己○○、庚○○、辛○○、丙○○、丁○○、甲○○、乙○○與姓名不詳之20餘名身穿黑
      衣之成年男子，於94年8 月18日9 時許，被告戊○○、己○○率人到球場櫃台，由被告戊○○向會計小姐恫稱：如
      在1 個小時內不把球場負責人交出，即將會計斷手斷腳等
      語，使球場人員心生畏懼，致生危害於安全，因認被告戊○○、己○○、丙○○、庚○○、辛○○、丁○○、甲○○、乙○○涉犯刑法第305 條之恐嚇罪嫌。惟查，證人H
      證稱：「（就你印象所及，八月份的時候，有多少次球場
      被人遭人來討債的情形？）忘記了。（你被威脅稱：要讓
      你斷手斷腳，這種情形共有幾次？）一次。（當時在場的
      人，有沒有對會計小姐說要讓她斷手斷腳？）忘記了。（
      當天來討債的人有沒有堵住球場不讓客人進來的情形？）
      我人在會客室，外面的情形我不曉得。」等語（本院98年
      7 月16日審判筆錄），而證人A 、B 均未證稱聽到斷手斷
      腳一語（本院98年4 月30日審判筆錄），是並無其他證據
      可以證明被告戊○○等人對會計小姐恐嚇等情。
（二）起訴意旨認被告辛○○所為教唆他人放火部分亦涉犯刑法
      第305 條之恐嚇危害安全罪嫌，惟證人D 、E 均未證稱放
      火之人有恫稱何言語，亦難僅以「李廣梅」等人毀損、放
      火之行為，即認被告辛○○教唆「李廣梅」等人係基於恐
      嚇之犯意為之。是此部分並無證據證明，與恐嚇罪之構成
      要件即屬有間。
（三）起訴意旨另認被告戊○○受託為不詳之人討債，指示被告
      丙○○、庚○○、甲○○於95年8 月1 日15時許至聯麒公
      司，被告丙○○自稱係「吳先生」，握有G 簽發面額80萬
      元之支票，向F 要求G 出面處理，否則「會很難看」，並
      在該處逗留約10分鐘，因G 未出面始離去等語。惟衡之常
      情，僅稱「會很難看」一語，難認已具體敘明惡害內容，
      且當日尚無其他客觀情狀足認有恐嚇情事，能否遽認係屬
      恐嚇行為，已有疑義，況證人F 並未因被告丙○○等人稱
      ：「會很難看」而心生畏懼，此據證人F 於本院審理時證
      述明確（本院98年6 月18日審判筆錄），亦與恐嚇罪之構
      成要件有間。
（四）從而上開部分犯罪事實即屬不能證明，本應就該部分為無
      罪之諭知，惟上開部分如成立犯罪分別與前開有罪之恐嚇
      危害安全罪、放火罪，有實質上一罪或想像競合犯之裁判
      上一罪關係，爰不另為無罪之諭知，附此敘明。
貳、無罪部分：
一、公訴意旨略以：
（一）被告戊○○係松聯幫松賢堂堂主，被告己○○係副堂主，
      共同指揮該犯罪組織，並陸續吸收成員被告丙○○、庚○○、辛○○、丁○○、甲○○、乙○○等人，參與該堂不
      法活動，成立有內部管理結構，以暴力逼討債務為宗旨，
      具有集團性、常習性、脅迫性或暴力性之不法組織，被告
      戊○○在台北市中山區○○○路409 號2 樓開設PP夜總會
      ，作為其幫派活動之堂口，被告庚○○、辛○○、甲○○
      、乙○○平時則在店內擔任員工，因認被告戊○○、己○○涉犯組織犯罪防制條例第3 條第1 項前段之指揮犯罪組
      織罪嫌等語，被告庚○○、辛○○、丙○○、丁○○、甲○○、乙○○涉犯組織犯罪防制條例第3 條第1 項後段之
      參與犯罪組織罪嫌。
（二）被告戊○○受不詳之人委託討債，於94年8 月18日9 時許
      ，率被告己○○、丙○○、乙○○、甲○○、庚○○、辛○○、丁○○及年籍姓名不詳等20餘名身穿黑衣之成年男
      子，分乘4 、5 部車輛至藍鷹高爾夫球場，其等先堵住球
      場大門出入道路，攔下所有欲進入球場打球之客人車輛，
      表示球場今日停業，命客人調轉車頭離去，不得進入球場
      ，以此強暴手段，使球場無法營業，妨害球場之營業權利
      ；被告戊○○、己○○再率人到球場櫃台，由被告戊○○
      向會計小姐恫稱：如在1 個小時內不把球場負責人交出，
      即將會計斷手斷腳等語，使球場人員心生畏懼，致生危害
      於安全。嗣球場人員向桃園縣政府警察局平鎮分局三和派
      出所報案，被告戊○○見警方派員前來查看，迅即帶人離
      開，俟警員離去，被告戊○○又帶人回球場，同樣堵住大
      門通路，不讓客人進場打球，妨害球場營業權利，至同日
      13時許，被告戊○○見已有威嚇效果，始帶人離去。數日
      後，即同年月23日11時許，被告戊○○又率被告己○○、
      丙○○、庚○○、辛○○、丁○○、甲○○、乙○○等10
      餘名身穿黑衣之成年男子，共同基於概括之犯意聯絡，至
      藍鷹高爾夫球場，以同一強暴方式，堵住球場大門通道，
      不准球場客人進入打球，妨害球場營業權利；被告戊○○
      並帶人進入球場辦公室，恐嚇球場職員，恫稱：如不把總
      經理找出來，將予斷手斷腳等語，使人心生畏懼，致生危
      害於安全，因認被告戊○○、己○○、丙○○、庚○○、
      辛○○、丁○○、甲○○、乙○○涉犯刑法第304 條之強
      制罪嫌。
（三）被告戊○○指示丙○○，於95年1 月2 日19時許至熊貓一
      族卡拉OK店，自稱為「吳先生」，以受託討債為由，向C
      表示，伊係受綽號「依依」之女子委託前來收錢，並以「
      不用說那麼多，還錢就對了，如果不還錢的話，店也不用
      開了」等妨害該店經營財產權之威嚇語詞，恫嚇C ；翌日
      即95年1 月3 日，丙○○再打電話至店內向C 恫嚇稱：「
      我給你3 天，3 天不算出來，你也別算了，當醫藥費好了
      」等語；數日後，同年1 月8 日20時許，丙○○又至上址
      店內討債，並向C 恫嚇「今天一定要收到錢，把錢拿出來
      就對了，要不然就不用還了，拿去當醫藥費算了」，隨即
      動手砸摔店內桌椅（毀損部分未據告訴），繼又對C 恫嚇
      稱「再不還錢，店就不要開了，出門的話小心一點會發生
      什麼事也不知道，店也不要想再開了」等語；嗣後一個月
      內，丙○○又至該店兩次，每次均出言恐嚇C 還錢，使C
      心生畏懼，而陸續交付約16萬元之現金予丙○○，因認被
      告戊○○涉犯刑法第305 條之恐嚇罪嫌等語。
二、按犯罪事實應依證據認定之，無證據不得認定犯罪事實；不
    能證明被告犯罪者或其行為不罰者，應諭知無罪之判決，刑
    事訴訟法第154 條第2 項、第301 條第1 項，分別定有明文
    。復按認定不利於被告之事實，須依積極證據，苟積極證據
    不足為不利於被告事實之認定時，即應為有利於被告之認定
    ，更不必有何有利之證據，最高法院30年上字第816 號著有
    判例，可資參照。
三、被告戊○○、己○○、庚○○、辛○○、丙○○、丁○○、
    甲○○、乙○○涉犯組織犯罪防制條例罪嫌部分：
（一）檢察官認被告戊○○等人涉有上開罪嫌，係以被告己○○
      、庚○○、辛○○、丁○○、甲○○、乙○○之供述，被
      告戊○○使用0000000000號、被告丁○○使用0000000000
      號行動電話之通訊監察譯文、扣獲被告丁○○繡有「松」
      字黑色襯衫1 件為主要論據。訊據被告戊○○、己○○、
      庚○○、辛○○、丙○○、丁○○、甲○○、乙○○均堅
      決否認有何組織犯罪防制條例之犯行。
（二）按犯罪組織，係指三人以上，有內部管理結構，以犯罪為
      宗旨或以其成員從事犯罪活動，具有集團性、常習性及脅
      迫性或暴力性之組織而言，可知該法所指之「組織」，自
      集團性而言，除應要有三人以上外，該組織須有內部管理
      結構，主持人與成員間應有層級之分，且組織本身亦不應
      因主持人或其他管理人或成員之更換而有所異同；自常習
      性而言，該組織之存續在時間上具有長久性，且並非為某
      一特定犯罪，或某特定人士而組成；而自脅迫性、暴力性
      而言，該組織成立之目的係以不正當手段從事某種類或不
      特定種類之犯罪為目的；是若多數共犯結合謀議，因怨挾
      持某人，希圖加害，此僅係相約為特定之一個犯罪之實行
      者，則僅為一共犯結構而已，不能逕以犯罪組織論之。
（三）經查，部分被告固於警訊中供述有加入松聯幫松賢堂，聽
      從戊○○之指揮，惟上開證詞非在檢察官或法官面前作成
      ，亦未踐行刑事訴訟法所定訊問證人之程式，依組織犯罪
      防制條例第12條之規定不得採為對於該被告以外其他共同
      被告不利之證據。
（四）檢察官所舉之通訊監察譯文，僅能認被告戊○○有與「四
      海幫」、「圓仔花」往來，再扣得之「松」字黑色襯衫1
      件亦未能證明被告戊○○等有發起、組織或參與犯罪組織
      ，是上開證據均未能證明松聯幫松賢堂之成員為何人，主
      持人為何人，該組織是否具有持續存在之長久性，以及該
      組織係以犯罪為目的而成立，核與組織犯罪防制條例規定
      之犯罪組織構成要件有間。部分被告固於警訊中或偵查中
      供述有加入松聯幫松賢堂，聽從戊○○之指揮，惟於本院
      審理時矢口否認加入松聯幫松賢堂一節，且其等所述關於
      加入該幫派，對於松聯幫松賢堂成立之目的、活動均無論
      及。是上開被告之供述，在無其他證據佐證下，亦不足以
      認定上開被告成立組織犯罪防制條例之罪。
四、被告戊○○、己○○、丙○○、庚○○、辛○○、丁○○、
    甲○○、乙○○涉犯刑法第304 條之強制罪嫌部分：
（一）檢察官認被告涉有上開罪嫌，係以證人A 、B 、H 之證述
      ，及被告戊○○使用0000000000號、被告己○○使用0000
      000000號、被告辛○○使用0000000000號、被告丁○○使
      用0000000000號行動電話之通訊監察譯文為主要論據。訊
      據被告固對於95年8 月間有至藍鷹高爾夫球場之事實坦承
      不諱，惟堅決否認有何強制罪犯行。
（二）經查，證人A 於本院審理時證稱：「（他們有不讓車輛進
      出的情況？）有。（你聽不到他們與進出車輛的交談，如
      何判斷是他們不讓車輛進出？）那是客人反應要進來打球
      ，不讓他們進來。（客人用什麼方式反應？何時反應？）
      客人不是跟我講，是跟球場的人講。（所以你不是直接聽
      到客人反應說門口的人不讓他進來？）是。... （就你所
      見的情形，綽號小七的男子及其他黑衣人進入球場後，到
      離開球場之前，是否有其他客人可以進入消費？）一樣可
      以進來消費，但那時間沒有客人消費。」等語（本院98年
      4 月30日審判筆錄），證人B 則證稱：「（當天現場那群
      人主要和藍鷹高爾夫球場何人談判？）他們沒有進入球場
      ，被管區堵在外面，因為管區沒有離開，從早到晚，到下
      午2 、3 點，3 點多40分左右，到晚上6 點多他們又回來
      看看。... 當天車子停兩排，客人無法進來，打電話進來
      ，可能舉白布條的原因。」等語（本院98年4 月30日審判
      筆錄），又證人H 於本院審理時證稱：「（除了進入會館
      的人以外，其餘抗議的人是否在高爾夫球場的門口？）我
      人在會客室，外面的情況我不了解。... （當時會館會客
      室內，藍鷹高爾夫球場的員工有幾人？）除了我之外，球
      友找我開門之後就離開了。（幾位球友來找你？）忘記了
      。... （你剛才提及有球友到會客室來找你，球友找你的
      時候，有無特別提到什麼事情？）沒有，謝謝我的幫忙打
      完球要走了。（94年8 月18日你在會館大廳一樓，有無看
      到球友？）有。幾位忘記了。（看球友他們在做什麼？）
      進進出出。... （你是否知道那些進進出出的球友當天是
      否有打球？）多少應該有。（為何說應該有，球友在打球
      的時候你人在旁邊？）沒有，他們打完球會經過會館。」
      等語（本院98年7 月16日審判筆錄），則證人A 、B 、H
      之證述均無法證明被告戊○○等人有圍堵藍鷹高爾夫球場
      門口，不讓客人進入之情形，且依證人H 之證述，該日藍
      鷹高爾夫球場仍有多人來來去去，則被告戊○○等人是否
      將藍鷹高爾夫球場道路堵住，不讓客人進入一情，尚非無
      疑。
（三）證人B 固證稱：「（到底綽號小七以及其他黑衣男子在94
      年8 月間總共來藍鷹高爾夫球場幾天？）來兩天。（這兩
      天都是上下午都有來？）對。因為員工都心生畏懼，客人
      都不來，事情傳的很大，客人上午不敢來，下午也不敢來
      。... （你說客人無法進來，客人有直接向你反應？）沒
      有，車子被堵，他們就回頭了。」等語（本院98年4 月30
      日審判筆錄），惟客人既未直接向B 反應，證人B 所述「
      車子被堵，他們就回頭」，僅能認屬其推測之詞，尚不能
      憑此遽認被告戊○○等人確有以強暴、脅迫方式妨害客人
      進入藍鷹高爾夫球場。
（四）被告戊○○等人所使用之行動電話通聯內容雖迭有「做白
      布條」、「把人攔在那裡」、「調小鬼過去」、「20多30
      個（人過去）」、「把大門圍起來」等話語，此有通訊監
      察譯文在卷足憑（95年度偵字23289 號卷第63頁、第159
      頁、第62頁），惟藍鷹高爾夫球場當日既仍有人得以進出
      ，業如前述，且有員警到場一節，據證人B 、H 證述歷歷
      （本院98年4 月30日審判筆錄、98年7 月16日審判筆錄）
      ，則被告戊○○等人雖於電話中談論「不讓人進入藍鷹高
      爾夫球場」，惟單獨據此仍難推論被告戊○○等人當日確
      有圍堵藍鷹高爾夫球場大門，不讓人進出之行為。
五、被告戊○○涉犯刑法第305 條之恐嚇罪嫌部分：檢察官認被
    告戊○○涉有上開罪嫌，並未舉出證據，證人丙○○於本院
    審理時作證亦未陳述係被告戊○○指使而至熊貓一族卡拉OK
    店恐嚇被害人。
六、綜上，檢察官所指被告戊○○等所涉上開犯嫌，所提出之證
    據均無法使本院形成無合理懷疑之確切心證，此外，本院復
    查無其他積極證據足以證明，揆諸上開法條及判例意旨，上
    開部分不能證明被告犯罪，自應為被告戊○○、己○○、庚○○、辛○○、丙○○、丁○○、甲○○、乙○○無罪之諭
    知。
據上論斷，依刑事訴訟法第299 條第1 項前段、第301 條第1 項
，刑法第2 條第1 項前段、第29條第2 項、第305 條、第354 條
、第175 條第1 項、第304 條第1 項、第47條第1 項、第41條第
1 項前段，修正前刑法第28條、第51條第5 款、第47條、第41條
第1 項前段，中華民國九十六年罪犯減刑條例第2 條第1 項第 3
款、第7 條、第9 條、第10條第1 項，修正前罰金罰鍰提高標準
條例第2 條，現行法規所定貨幣單位折算新台幣條例第2 條，刑
法施行法第1 條之1 ，判決如主文。
本案經檢察官楊冀華到庭執行職務
中    華    民    國    98    年    8    月    13    日
                  刑事第七庭  審判長法官  高偉文
                              法      官  孫萍萍
                              法      官  林欣苑
上正本證明與原本無異。
如不服本判決應於收受送達後10日內向本院提出上訴書狀，並應
敘述具體理由；其未敘述上訴理由者，應於上訴期間屆滿後20日
內向本院補提理由書（均須按他造當事人之人數附繕本）「切勿
逕送上級法院」。告訴人或被害人如對於本判決不服者，應具備
理由請求檢察官上訴，其上訴期間之計算係以檢察官收受判決正
本之日期為準。
                              書  記  官  劉英芬
中    華    民    國    98    年    8     月    14    日
附錄所犯法條
中華民國刑法第175條
（放火燒燬住宅等以外之物罪）
放火燒燬前二條以外之他人所有物，致生公共危險者，處1 年以
上7 年以下有期徒刑。
放火燒燬前二條以外之自己所有物，致生公共危險者，處3 年以
下有期徒刑。
失火燒燬前二條以外之物，致生公共危險者，處拘役或3 百元以
下罰金。
中華民國刑法第304條
（強制罪）
以強暴、脅迫使人行無義務之事或妨害人行使權利者，處3 年以
下有期徒刑、拘役或3 百元以下罰金。
前項之未遂犯罰之。
中華民國刑法第305條
（恐嚇危害安全罪）
以加害生命、身體、自由、名譽、財產之事，恐嚇他人致生危害
於安全者，處2 年以下有期徒刑、拘役或3 百元以下罰金。
中華民國刑法第354條
（毀損器物罪）
毀棄、損壞前二條以外之他人之物或致令不堪用，足以生損害於
公眾或他人者，處2 年以下有期徒刑、拘役或5 百元以下罰金。


司法院資訊處製作；財團法人民間司法改革基金會備份。
